【裁判字號】    90,上訴,1530
【裁判日期】    901009
【裁判案由】    偽造有價證券
【裁判全文】
臺灣高等法院臺中分院刑事判決          民國九十年度上訴字第一五三○號
    上  訴  人
    即  被  告  丁○○
    指定辯護人  本院公設辯護人  乙○○
右上訴人因偽造有價證券案件，不服臺灣彰化地方法院中華民國九十年六月二十八日
第一審判決（民國九十年度訴字第六一六號，起訴案號：臺灣彰化地方法院檢察署民
國九十年度偵字第二九三四號），提起上訴，本院判決如左：
    主      文
上訴駁回。
    事      實
一、丁○○於民國（下同）八十七年間，因向台中市某不詳姓名年籍之人借款，其並
    未經其父鄭森鈥之授權或同意，竟基於意圖供行使之用而偽造本票之概括犯意，
    先後於八十七年九月二十三日、同年十二月二十二日、八十八年一月十三日，在
    台中市之不詳地點，除簽署自己名義為發票人外，並擅自偽簽「鄭森鈥」之署押
    在本票發票人欄，偽造以鄭森鈥為共同發票人之如附表所示之本票共五紙（偽造
    本票之時間、票面金額、票號等詳如附表），並先後於發票日持以交付予該不詳
    姓名年籍之人，據以行使。嗣前開本票五紙陸續屆期，輾轉由程文章持有該五紙
    本票，程文章並於九十年一月二十日委託高雄市「嵩山財產管理服務有限公司」
    催收該五紙本票之票款共計新台幣十八萬元，該公司之職員趙義勇遂於九十年三
    月七日下午四時許，前往丁○○之妹丙○○位於彰化縣花壇鄉之住處催討債務，
    因丙○○認趙義勇涉嫌恐嚇取財，而報警處理，趙義勇乃為警查獲（趙義勇恐嚇
    取財案件業經臺灣彰化地方法院檢察署檢察官於九十年四月十日以九十年度偵字
    第一九○九號為不起訴處分確定），檢察官於偵查中始循線查悉上情。
二、案經臺灣彰化地方法院檢察署檢察官自動檢舉偵查起訴。
    理      由
一、訊據（上訴人即被告下稱被告）丁○○對於右揭事實坦承不諱，核與被害人鄭森
    鈥指述情節及證人丙○○、趙義勇、張繼倫、程文章證述情節相符，復有如附表
    所示之本票影本五紙、委任契約書影本一紙附卷可稽，是以本件事證已臻明確，
    被告犯行堪予認定。
二、核被告所為，係犯刑法第二百零一條第一項之偽造有價證券罪。被告偽造署押以
    偽造有價證券之行為，其偽造署押為偽造有價證券之部分行為；又其偽造有價證
    券後復持以行使，行使之低度行為應為偽造之高度行為所吸收，均不另論罪。而
    被告先後於八十七年九月二十三日、八十八年一月十三日，分別以鄭森鈥名義同
    時偽造本票各二紙，其被害法益仍僅一個，為單純一罪（最高法院七十三年台上
    字第三六二九號判例參照），附此敘明。再被告先後三次偽造本票共五紙，時間
    緊接，犯罪構成要件相同，顯係基於概括犯意反覆為之，應依刑法第五十六條連
    續犯之規定，以一罪論，並依法加重其刑。查本件被告所犯之偽造有價證券罪之
    最低法定刑為三年以上，而被告偽造其父鄭森鈥之署押，將其父與自己併列為本
    票之發票人而偽造本票五紙，係為增加本票之票信，俾以順利借款，其所為固甚
    不該，惟鄭森鈥已表明不予追究，念及被告因一時失慮致罹此重典，依其犯罪之
    情節實屬情輕法重，爰依刑法第五十九條規定，酌量減輕其刑。原審適用刑法第
    二百零一條第一項、第二百零五條、第五十六條、第五十九條，罰金罰鍰提高標
    準條例第一條前段之規定，審酌被告犯罪之動機、目的、所生損害於有價證券之
    公共信用及交易安全及鄭森鈥已表明不予追究等一切情狀，量處有期徒刑貳年肆
    月，以示懲戒。被告自任發票人而簽發部分，固屬真實，而不得將如附表之五紙
    本票沒收，惟其中發票人鄭森鈥部分係屬偽造，亦即被告偽簽鄭森鈥署名偽造共
    同發票人部分，應依刑法第二百零五條規定予以沒收。原審認事用法及量刑，並
    無不當，被告上訴意旨認原審量刑過重，恣意指摘原判決不當，為無理由，應予
    駁回。
三、據上論斷，應依刑事訴訟法第三百六十八條，判決如主文。
本案經檢察官甲○○到庭執行職務。
中      華      民      國     九十      年      十       月     九     日
                                 臺灣高等法院臺中分院刑事第四庭
                                       審判長法  官  洪  耀  宗
                                             法  官  劉  登  俊
                                             法  官  吳  重  政
右正本證明與原本無異。
如不服本判決應於收受送達後十日內向本院提出上訴書狀，其未敘述上訴之理由者並
得於提起上訴後十日內向本院補提理由書（均須按他造當事人之人數附繕本）。
                                             書記官  林  育  德
中      華      民      國     九十  年      十       月    十一    日
附錄法條
刑法第二百零一條
意圖供行使之用，而偽造、變造公債票、公司股票或其他有價證券者，處三年以上十
年以下有期徒刑，得併科三千元以下罰金。
行使偽造、變造之公債票、公司股票或其他有價證券，或意圖供行使之用，而收集或
交付於人者，處一年以上七年以下有期徒刑，得併科三千元以下罰金。
                                                                        Ｆ
附表：共同發票人鄭森鈥部分之本票五紙
┌───────────┬────┬───────┬───────────┐
│  發      票      日  │金    額│票        號  │到      期      日    │
│                      │(新臺幣)│              │                      │
├───────────┼────┼───────┼───────────┤
│八十七年九月二十三日  │二萬元  │0000000│八十七年十月十三日    │
├───────────┼────┼───────┼───────────┤
│八十七年九月二十三日  │四萬元  │不        詳  │八十七年十月三日      │
├───────────┼────┼───────┼───────────┤
│八十七年十二月二十二日│六萬元  │0000000│八十七年十二月三十一日│
├───────────┼────┼───────┼───────────┤
│八十八年一月十三日    │四萬元  │不        詳  │八十八年一月二十四日  │
├───────────┼────┼───────┼───────────┤
│八十八年一月十三日    │二萬元  │不        詳  │八十八年一月二十四日  │
└───────────┴────┴───────┴───────────┘
                                                                        Ｆ


司法院資訊處製作；財團法人民間司法改革基金會備份。
